【裁判字號】    89,訴,246
【裁判日期】    890705
【裁判案由】    偽造有價證券
【裁判全文】
臺灣屏東地方法院刑事判決                          八十九年度訴字第二四六號
    公訴人  臺灣屏東地方法院檢察署檢察官
    被  告  丙○○
    指  定  本院公訴辯護人  丁○○
    辯護人
右被告因偽造有價證券案件，經檢察官提起公訴 (八十九年度偵字第五三九號)，本
院判決如左：
    主  文
丙○○意圖供行使之用，而偽造有價證券，處有期徒刑壹年捌月，緩刑肆年。
如附表所示之本票肆紙其內偽造乙○○為共同發票人部分之印文、署押各肆枚，均沒
收。
    事  實
一、丙○○於民國八十八年初，因在臺東種植檳榔，需款發放工資，乃以自己名義簽
    發本票，持向甲○○借款新台幣四十萬元，並每隔三個月換票一次，嗣因甲○○
    要求需有丙○○之子乙○○為共同發票人，始同意換票，丙○○遂於同年九月間
    某日，意圖供行使之用，未經乙○○同意，至屏東縣潮州鎮某處，委託不知情之
    刻印行盜刻乙○○之印章，並在屏東縣潮州鎮住處，委由不知情之第三人，偽以
    乙○○之名義簽發如附表所示之本票，再由丙○○蓋上前揭乙○○之印章後，交
    付予甲○○。
二、案經甲○○訴請臺灣屏東地方法院檢察署檢察官偵查起訴。
    理  由
一、右揭犯罪事實，業據被告供承屬實，核與告訴人甲○○指訴情節相符，而被害人
    乙○○於警訊及偵審中亦明確表示未授權被告以其名義簽發本票，此外，復有偽
    造如附表所示之本票四紙在卷可稽，事證明確，被告犯行堪以認定。
二、核被告所為，係犯刑法第二百零一條第一項之偽造有價證券罪。被告偽造印章、
    印文及署押，為偽造有價證券之階段行為，偽造有價證券後，復持以行使，行使
    之低度行為為偽造之高度行為所吸收，均不另論罪。被告所犯偽造有價證券罪，
    法定刑為最低本刑三年以上有期徒刑，惟被告係因積欠告訴人債務，一時無力償
    還，同時告訴人又執意要求有乙○○為共同發票人之本票，作為換票之條件，兩
    相逼迫下，始一時失慮，偽造其子乙○○之本票，以為應急，且因被告偽造本票
    之數量不多，對於市場交易或社會經濟秩序尚未構成重大之危害，而被害人乙○○於本院審理中亦明白表示不願追究被告之行為，本院審酌被告犯罪之情狀及犯
    罪所生之損害尚屬輕微，認宣告法定最低度之刑，猶嫌過重，而有可憫之處，爰
    依刑法第五十九條規定，減輕其刑。爰酌被告之品性、智識程度、犯罪動機、手
    段、目的、與被害人關係、犯罪所生之損害及犯後態度等一切情狀，量處如主文
    所示之刑。被告前未曾受有期徒刑以上刑之宣告，有卷附被告全國刑案紀錄表可
    按，此次係因思慮不週而觸犯本罪，且業得被害人之諒解，本院以被告經此偵審
    程序，當知所警惕，信無再犯之虞，故認所宣告之刑以暫不執行為適當，併諭知
    緩刑四年，以勵自新。如附表之本票四紙，偽造乙○○為共同發票人部分，應依
    刑法第二百十九條規定沒收。另所偽刻乙○○之印章，據被告供明業已滅失，爰
    不為沒收之諭知，併此明。
三、公訴意旨另以：丙○○於八十八年年初，因在臺東種植荖葉，需款發給工資，乃
    以自己名義簽發本票，擬經甲○○向其他金主借款四十萬元。惟因甲○○要求須
    有其他保證方同意代為調借現款，丙○○取回本票後，意圖為自己不法之所有並
    本於偽造有價證券之單一犯意，未經乙○○同意，即委由第三人於四張本票發票
    人欄偽簽乙○○之署押，並按捺自己之指印，再行交付予甲○○。然甲○○要求
    本票上須有乙○○之印文而將本票退還，丙○○隨即本於同一偽造有價證券之犯
    意，擅自盜刻乙○○印章，並蓋於本票發票人之上，再次交予甲○○，致甲○○
    誤認乙○○為本票之共同發票人，而轉向孫國鐘借款交予丙○○，因認被告涉有
    詐欺罪嫌。
四、惟按犯罪事實，應依證據認定之。又按刑法第三百三十九條第一項詐欺罪之成立
    ，以意圖為自己或第三人不法之所有，以詐術使人陷於錯誤，而將本人或第三人
    之物交付為要件。若其所用方法，不能認為詐術，亦不致使人陷於錯誤，即不構
    成該罪，最高法院四十六年台上字第二六○號著有判例可資參照。經查：本案被
    告於八十八年初向告訴人借款時，係以自己名義簽發本票，並無偽造乙○○為共
    同發票人，即未有詐術之施予。另被告於借款後，最末一次換票時，雖持用偽造
    乙○○為共同發票人之本票，然按本票之價值，非在票據本身物質之價值，而在
    本票所表彰之權利，是縱被告以前開偽造之本票換回先前以自己名義所簽發之票
    據，然該偽造之本票中，被告自任發票人而簽發之部分，告訴人仍得對之主張權
    利，足認被告主觀上並未有藉換票之行為，圖獲取財產上不法利益或免除債務之
    心態。依上說明，被告之行為核與詐欺罪之構成要件顯不相當，公訴人認被告此
    部分涉有詐欺罪即有未合，此外，復查無其他證據證明被告確有公訴人所指之犯
    行，惟公訴意旨認此部分與前揭論罪科刑之偽造有價證券罪間，有方法結果之牽
    連犯關係，屬裁判上之一罪，爰不另為無罪之諭知。
據上論斷，應依刑事訴訟法第二百九十九條第一項前段、第二百零一條第一項、第二
百十九、第五十九條、第七十四條第一款，判決如主文。
本案經檢察官林津鋒到庭執行職務
中      華      民      國      八十九      年     七     月     五     日
                                臺灣屏東地方法院刑事第一庭
                                    審判長  潘正屏
                                    法  官  郭書豪
                                    法  官  包梅真
右判決正本證明與原本無異。
對於本判決如有不服應於收受送達後十日內向本院提出上訴書狀上訴於台灣高等法院
高雄分院並按他造當事人之人數附具繕本。
                                    書記官   徐水英
中    華    民    國     八十九      年      七      月       六      日
附表
┌──┬────┬──────┬─────┬─────┬─────┬───
│編號│ 票號   │ 發票日     │ 到期日   │金額      │  發票人  │ 備註
├──┼────┼──────┼─────┼─────┼─────┼───
│一  │ 232126 │ 89、1、14  │ 未填     │十五萬元  │  丙○○  │
│    │        │            │          │          │  乙○○  │
├──┼────┼──────┼─────┼─────┼─────┤
│二  │ 232128 │ 同右       │ 同右     │ 同右     │  同右    │
├──┼────┼──────┼─────┼─────┼─────┤
│三  │ 232129 │ 同右       │ 同右     │ 同右     │  同右    │
├──┼────┼──────┼─────┼─────┼─────┤
│四  │ 232130 │ 同右       │ 同右     │ 十萬元   │  同右    │
└──┴────┴──────┴─────┴─────┴─────┴───
刑法第二百零一條
意圖供行使之用，而偽造、變造公債票、公司股票或其他有價證券者，處
三年以上十年以下有期徒刑，得併科三千元以下罰金。


司法院資訊處製作；財團法人民間司法改革基金會備份。
